臺灣高等法院刑事裁定
111年度毒抗字第44號
抗  告  人  
即  被  告  吳俊穎


上列抗告人即被告因違反毒品危害防制條例案件，不服臺灣新竹
地方法院中華民國110年12月6日所為裁定（110年度毒聲字第644
號），提起抗告，本院裁定如下：
    主  文
抗告駁回。
    理  由
一、原裁定意旨略以：被告甲○○基於施用第二級毒品之犯意，於
    民國109年11月27日晚間7時許，在新竹市區三角公園廁所內
    ，以將甲基安非他命置入玻璃球燒烤吸食煙霧之方式，施用
    甲基安非他命1次。爰依毒品危害防制條例第20條第1項、第
    3項，觀察勒戒處分執行條例第3條第1項規定，裁定令入勒
    戒處所觀察、勒戒。
二、抗告意旨略以：被告因購屋貸款、勞動部紓困貸款及先前破
    產債務，已覓得穩定工作定期清償中，因日間工作、夜間照
    顧罹癌女友，為提振精神偶然施用毒品，並無成癮、依賴情
    形，考量被告家庭、經濟狀況，採取戒癮治療方式應較為可
    行，檢察官未予被告陳述意見機會，逕為觀察、勒戒之聲請
    ，違反比例原則，請准撤銷原裁定。
三、按犯第10條之罪者，檢察官應聲請法院裁定，或少年法院（
    地方法院少年法庭）應先裁定，令被告或少年入勒戒處所觀
    察、勒戒，其期間不得逾2月。觀察、勒戒後，檢察官或少
    年法院（地方法院少年法庭）依據勒戒處所之陳報，認受觀
    察、勒戒人無繼續施用毒品傾向者，應即釋放，並為不起訴
    之處分或不付審理之裁定；認受觀察、勒戒人有繼續施用毒
    品傾向者，檢察官應聲請法院裁定或由少年法院（地方法院
    少年法庭）裁定令入戒治處所強制戒治，其期間為6個月以
    上，至無繼續強制戒治之必要為止。但最長不得逾1年。依
    前項規定為觀察、勒戒或強制戒治執行完畢釋放後，3年後
    再犯第10條之罪者，適用前2項之規定，毒品危害防制條例
    第20條第1項至第3項定有明文。該條所定「3年後再犯」，
    只要本次再犯距最近1次觀察、勒戒或強制戒治執行完畢釋
    放，已逾3年者即屬之，不因其間有無犯第10條之罪經起訴
    、判刑或執行而受影響（最高法院109年度台上大字第3826
    號刑事大法庭裁定意旨參照）。
四、經查：
  ㈠被告於109年11月27日晚間7時許，在新竹市區三角公園廁所
    內，以將甲基安非他命置入玻璃球內燒烤吸食其煙霧之方式
    ，施用甲基安非他命1次之事實，業據被告於警詢、偵查中
    坦承不諱（臺灣新竹地方檢察署110年度毒偵字第1578號偵
    查卷宗【下稱偵卷】第5、34頁正反面），且被告為警採集
    之尿液經以酵素免疫分析法檢驗，及氣相層析質譜儀法確認
    檢驗結果，於安非他命、甲基安非他命呈陽性反應，有新竹
    縣政府警察局毒品犯罪嫌疑人尿液檢體編號對照表、台灣尖
    端先進生技醫藥股份有限公司濫用藥物檢驗報告附卷可資佐
    證（偵卷第3頁反面、4頁），俱徵被告前揭任意性自白與事
    實相符，堪信為真。
　㈡被告前因施用毒品案件，經臺灣新竹地方法院以96年度毒聲
    字第13號裁定送勒戒處所觀察、勒戒，認無繼續施用毒品之
    傾向，於96年6月22日執行完畢釋放出所，經臺灣新竹地方
    檢察署檢察官以96年度毒偵緝字第72號為不起訴處分確定，
    有本院被告前案紀錄表在卷足稽，其本件施用第二級毒品犯
    行，距前次觀察、勒戒執行完畢已逾3年，自應依毒品危害
    防制條例第20條第3項、第1項規定，令入勒戒處所觀察、勒
    戒。
  ㈢被告雖以前揭情詞提起抗告。然查：
　⒈毒品危害防制條例第24條第1項規定，採行觀察、勒戒與緩起
    訴並行之雙軌模式，賦與檢察官依職權裁量行使，檢察官是
    否給予施用毒品者為附命完成戒癮治療或其他條件之緩起訴
    處分，自得本於毒品危害防制條例第24條之規定及立法目的
    ，依行政院所頒「毒品戒癮治療實施辦法及完成治療認定標
    準」，選擇實施對象、內容、方式與執行之醫療機構，妥為
    斟酌，其裁量結果如認適於為緩起訴處分者，應於緩起訴處
    分中說明其判斷之依據，如認為應向法院聲請觀察、勒戒者
    ，則係適用原則而非例外，法院原則上應予尊重，僅就其認
    定事實有誤、違背法令，或其裁量有重大明顯瑕疵等為審查
    。且毒品危害防制條例觀察、勒戒之規定，係對施用毒品成
    癮者所為之積極矯治措施之保安處分，目的在斷絕施用毒品
    者對毒品之依賴，屬強制規定，除經檢察官審酌個案情形，
    依毒品危害防制條例第24條第1項為附命完成戒癮治療或其
    他條件之緩起訴處分，可排除觀察、勒戒之適用外，即應向
    法院聲請裁定將被告送勒戒處所觀察、勒戒，非謂被告不具
    有「毒品戒癮治療實施辦法及完成治療認定標準」所定不適
    合為戒癮治療之事由存在，檢察官即應為附命完成戒癮治療
    或其他條件之緩起訴處分，此不待言。
　⒉再者，被告於警詢、檢察官訊問時供稱：我從108年起，向綽
    號「趙哥」之人及張秀珍二人購買甲基安非他命，每次大約
    以新臺幣2000元之對價購買1公克毒品等語（偵卷第5至8、3
    5頁正反面），對照卷附通訊監察譯文所示，被告於109年5
    月23日至同年月26日間，三度向張秀珍洽購甲基安非他命，
    數量為0.5至1公克（偵卷第14至16頁），被告購買毒品既供
    個人施用，以其購買甲基安非他命之頻率、數量，已足認有
    相當之成癮性、依賴性，而非僅止於偶然，被告有多方管道
    可取得毒品，在所稱家庭與經濟壓力下，難期社區處遇足以
    戒絕被告再度接觸、施用毒品。是檢察官斟酌個案情節，於
    109年11月30日訊問被告後（偵卷第34至35頁反面），未以
    緩起訴處分方式轉介被告前往醫療院所治療，循法律規定之
    原則，依毒品危害防制條例第20條第1 項、第3項規定聲請
    觀察、勒戒，當無違法或裁量濫用之瑕疵可指。至被告之家
    庭生活、工作、經濟狀況等，與其是否應受觀察、勒戒無關
    ，抗告意旨執此請求戒癮治療，洵屬無據。
  ㈣從而，原審據檢察官之聲請，依毒品危害防制條例第20條第1
     項、第3項，觀察勒戒處分執行條例第3條第1項規定，裁定
    被告令入勒戒處所觀察、勒戒，核無違誤。
五、綜上，抗告意旨所指，尚乏所據。本件抗告為無理由，應予
    駁回。爰依刑事訴訟法第412條，裁定如主文。　　
中　　華　　民　　國　　111 　年　　1 　　月　　17　　日
                  刑事第三庭    審判長法　官  張惠立  
                                      法　官  劉兆菊 
                                      法　官  廖怡貞
以上正本證明與原本無異。
不得再抗告。
                                      書記官  劉芷含
中　　華　　民　　國　　111 　年　　1 　　月　　17　　日